臺灣宜蘭地方法院民事判決　　　　　　　　94年度訴字第94號
原　　　告　甲○○
被　　　告　戊○○
上列當事人間請求侵權行為損害賠償事件，本院於94年10月4日
言詞辯論終結，判決如下：
    主  文
被告應給付原告新臺幣伍拾萬捌佰陸拾貳元，及自民國九十四年
二月二十二日起至清償日止，按週年利率百分之五計算之利息。
原告其餘之訴駁回。
訴訟費用由被告負擔三分之二，餘由原告負擔。
本判決於原告以新台幣壹拾柒萬元為被告供擔保後，得假執行。
原告其餘假執行之聲請駁回。
    事  實  及  理  由
一、原告起訴主張：被告於民國92年3月1日及2日，先後2次至訴
    外人韓美英於宜蘭縣五結鄉○○○路73之20號所經營之鈁全
    鐵工廠竊取機器等鐵材後以廢鐵變賣得利，其中包括原告寄
    存於該處之砂石採取機械多件，合計價值達新臺幣（下同 ）
    1,261,000 元，已不法侵害原告之權利。且被告所為竊盜犯
    行，業經鈞院以92年度易字第 157號判決有罪確定，被告自
    應對原告負損害賠償之責。爰依侵權行為之法律關係，而為
    訴之聲明請求判決：(一)被告應賠償原告所受損害 1,261,000
    元，及自起訴狀繕本送達被告之翌日起至清償日止，按週年
    利率5%計算之利息；(二)願供擔保，請准宣告假執行。
二、被告則以：對於被告曾於上開時間及地點，竊取鐵材以為變
    賣之事實不爭執。惟以該等鐵材均為堆置於鐵工廠外空地之
    不堪使用之廢鐵，並非原告所主張之仍可使用之機械，價值
    不可能稱有百萬元之高價；如原告同意，願以變賣廢鐵所得
    價金賠償原告等語，資為抗辯。而為答辯聲明：請求駁回原
    告之訴及假執行之聲請。
三、本件兩造所不爭執者，為被告曾於92年3月1日及2日，先後2
    次至訴外人韓美英於宜蘭縣五結鄉○○○路73之20號所經營
    之鈁全鐵工廠竊取鐵材後以廢鐵變賣得利，其中包括原告寄
    放於該鐵工廠之機械。被告並因此竊盜犯行，而經本院以92
    年度易字第 157號判決有罪確定。上情並經調閱本院92年度
    易字第 157號刑事卷宗查明屬實，且有被告所不爭執之訴外
    人韓美英所立具之物權證明書 1件為證。故上開事實，自足
    認定為真實。
四、本件兩造所爭執者，為被告所竊得之原告寄存於訴外人韓美
    英所經營之前開鐵工廠處之物，究為若干，及該等物品之價
    值為多少。查：
（一）原告主張其遭竊取之物，計有鏟裝機後地軸 1組、卡車後
      地軸2支、砂石柵條機1套、震動篩機座 2座、鏟碎機傳動
      軸皮帶盤3個、電焊機4台、312碎石機1台及鐵板、鐵桶等
      多件，合計價值1,261,000元，固提出明細表1件為證，然
      為被告所否認；惟兩造於最後言詞辯論期日，則均同意失
      竊之物品均以本院92年度易字第 157號刑事案件之警訊資
      料為準。而依訴外人韓美英於該案警訊時所稱，原告被竊
      之機械為UB312型油壓破碎機1台、震動篩檢器 1個、漏斗
      器1個及震動馬達等（警卷第4頁反面）。就此被告雖主張
      所竊之物均為廢鐵，並聲請證人即廢鐵收購商丁○○作證
      ，而據證人丁○○到庭證稱：「（法官問：92年 3月間被
      告戊○○是否有載一些鐵具去妳的店裡賣？）有的，詳細
      的次數我不記得，但是我在刑事部分警察詢問時有提出筆
      記紀錄，他賣我的那些都是一些廢鐵。」、「（法官問：
      被告賣給你的廢鐵中有無整組機具的情形？）我忘了，但
      是我們都是以廢鐵的價格向他人購買，只是如果體積過大
      或長度過長，我們會再予以切割以便裝載，賣給我們的廢
      鐵我們並不會去看看機具是否能夠再使用，因為我們就是
      以收購廢鐵為業。」等語。查證人丁○○係從事廢鐵收購
      業，他人所賣鐵材自均以廢鐵視之而為買賣，然此並非得
      認被告所賣予證人丁○○者均確為廢鐵而非仍可使用之機
      械，並不足以為有利於被告之認定。況被告於刑事部分警
      、偵及審判時，均不否認訴外人韓美英所陳之失竊情形，
      故應認韓美英所陳為可採，被告之抗辯，不足採信。
（二）原告遭被告所竊之機械，既經認定為UB312型油壓破碎機1
      台、震動篩檢器1個、漏斗器1個及震動馬達，而漏斗器及
      震動馬達，均為砂石柵條機之組成部分，為原告所是認，
      則再應認定者，為上開物品之價值為若干。就此原告提出
      訴外人即出售上開機械之丙○○（出售震動篩檢器及砂石
      柵條機）及乙○○（出售油壓破碎機）所立具之證明書為
      證，並經證人丙○○及乙○○到庭結證屬實，應可認定為
      真實。而依證人所立具之證明書所示，砂石柵條機 1套新
      品價280,000元，震動篩檢機新品價2座160,000元，1座則
      為 80,000元，碎石機新品價720,000元，則原告上開失竊
      之機械，如以新品價計，合計為 1,080,000元。而上開機
      械均為原告於90年間所購，至92年遭被告竊取之時已歷 2
      年，計算其失竊時之價值應扣除 2年期間之折舊額。而依
      行政院頒「固定資產耐用年數表」第17項礦業機械及設備
      項下「土石採取機械及設備、砂石採取碎解洗選機械及設
      備」之耐用年數為6年，則依定率遞減法計算第2年之殘值
      為：
      第1年折舊：1,080,000×0.319=344,520
      第2年折舊：(1,080,000-344,520)×0.319=234,618(小數
      點以下四捨五入)
      第2年殘值：1,080,000-000000-000,618=500,862
五、按因故意或過失，不法侵害他人之權利者，負損害賠償責任
    。民法第 184條定有明文。本件原告所有之上開機械既遭被
    告以不法手段竊取並視為廢鐵而變賣他人，被告自應對原告
    負賠償之責。而原告遭竊之上開機械，經扣除至被告竊取時
    之折舊額後，尚有 500,862元之價值，已如前述。則原告請
    求被告賠償之金額，於 500,862元及自起訴狀送達被告之翌
    日即94年 2月22日起至清償日止按法定利率即週年利率5%計
    算之遲延利息之範圍內，為有理由，應予准許；逾此金額之
    請求，為無理由，應予駁回。
六、原告聲明願供擔保，請求准為假執行之宣告，經核其勝訴部
    分與法律規定相符，爰酌定相當金額准許之；其敗訴部分，
    因既已駁回原告之訴，假執行之聲請即失所附麗，應併駁回
    之。
七、本件事證已臻明確，兩造其餘主張陳述及所提之證據，經審
    酌後認均與結論無礙，爰不一一論述，附此敘明。
八、結論：原告之訴為一部有理由，一部無理由，依民事訴訟法
    第79條、第390條第2項判決如主文。
中　　華　　民　　國　　94　　年　　10　　月　　18　　日
                  臺灣宜蘭地方法院民事庭
                      法　官　張軒豪
正本與原本無異。
如不服本判決應於判決送達後20日內提出上訴狀（須附繕本）。
中　　華　　民　　國　　94　　年　　10　　月　　19　　日
                      書記官　廖穎穗
